---
title: "여성의 초혼 데이터 분석 - 연도별/지역별에 따라"
output:  github_document
---


#초록
전체 분석 절차와 결론
 이 연구는 일차적으로 전국을 수도권/비수도권으로 나누어 2016년 한 해의 여성의 초혼 건에 대해 분석했고, 다음으로 좀 더 세부적인 데이터를 위해서 읍/면/동 별 2016년 초혼건을 분석했다. 마지막으로는 앞서 분석한 자료의 시간에 따른 추이를 알아보기 위해 2007년~2016년 십년간의 데이터를 분석했다. 
이 연구의 결론은 첫째, 인구와 결혼건수는 비례한다. 둘째, 초혼 평균 연령대의 빈도 분포는 거의 비슷하다. 셋째, 이러한 양상은 십년이라는 시간동안 많은 차이를 보이지 않았다. 
이러한 분석의 자세한 내용은 다음의 내용에서 다룰것이다.

#1.서론

#### 1) 분석 주제
요즈음 다양한 이유로 결혼 연령대가 늦춰지거나 비혼주의자가 늘고 있을 뿐 아니라, 단순히 대가족이던 과거와 달리 핵가족, 맞벌이 가족, 딩크족, 동거부부, 딩펫족 등 다양한 가족 형태가 공존하는 추세이다. 뿐만 아니라 도시에서는 비교적 유동적이고 진보적인 가족의 모습이 나타나고 있는 반면, 노인층의 비율이 높은 시골에서는 여전히 가부장적인 이데올로기가 고착화 된 경우가 많다. 그렇기 때문에 초혼 연령이 과거와 어떻게 다른지, 또 지역별로 초혼의 양상이 어떻게 나타나는지에 대해서 분석하였다. 


####2-1) 데이터 선정 이유
정확한 혼인의 연령대는 곧 재혼을 포함하지 않은 초혼 데이터라고 판단을 했다. 재혼은 초혼을 한 사람 또한 포함될 수 있기 때문에 데이터 분석이 더 어려워질것이라고 생각했다. 또한 다각적으로 초혼에 대해 접근하기 위해서 연령별/지역별 등 한 파일 안에 많은 데이터가 들어있는 '시도/초혼연령별 혼인' 데이터를 선택했다. 

####2-2) 데이터 소개
이 연구의 목적은 '초혼 건수를 연도별, 지역별, 연령별 등 다양한 시각으로 접근'하는 것이다. 연구에 사용된 자료는 국가통계포털에 공개된 '시도/초혼연령별 혼인'자료이다. 실증분석자료는 8개의 광역시(서울특별시, 부산광역시, 인천광역시, 대구광역시, 대전광역시, 광주광역시, 울산광역시, 세종특별자치시)와 9개의 도(경기도, 경상남도, 경상북도, 충청남도, 충청북도, 전라남도, 전라북도, 강원도, 제주특별자치도)를 표본으로 2007년~2016년의 10개년 통계자료를 통합하여 구축됐다.

#2.본론

####기본 패키지 설치
```{r}
library(dplyr)
library(ggplot2)
```



####파일 불러오기 및 데이터 전처리

```{r}
marriage <- read.csv("marriage.csv")
head(marriage)

```


```{r}
table(is.na(marriage))
```

```{r}
marriage <- rename(marriage, city = 시도별, age = 연령별, year = 시점, wife = 아내)
marriage <- marriage %>% 
  filter(city != '국외')
head(marriage)
```


####1) 2016년 한 해 동안 수도권과 비수도권 내 여성의 초혼 데이터의 차이를 알아보기 위해 전체 데이터에서 필요한 지역을 뽑아 데이터를 분석하였다. '계'와 '국외'는 필요하지 않은 정보로 분석하지 않았다. 이 때 그래프는 연령별 혼인 건수의 차이를 알기 위해 막대그래프를 사용하였다.

#####1-1) 먼저 2016년의 수도권/비수도권의 전체 평균을 분석하였다. 

```{r}
full_mean1 <- marriage %>% 
  filter(city %in% c('서울특별시', '경기도', '인천광역시', year == '2016 년' )) %>% 
  filter(age != '계') %>% 
  select(wife) %>% 
  summarise(meana = mean(wife))
full_mean1
```


```{r}
full_mean2 <- marriage %>% 
  filter(city != "서울특별시" & city != "경기도" & city != "인천광역시" & city != "읍부" & city != "동부" & city != "면부" & city != '전국' , year == '2016 년') %>% 
  filter(age != '계') %>% 
  select(wife) %>% 
  summarise(meanb = mean(wife))
full_mean2
```

* 수도권 초혼건수의 2016 전체평균은 2905.313, 비수도권 초혼건수의 전체평균은 486.5667로 수도권이 약 6배가 많았다. 수도권의 인구가 비수도권의 인구보다 많은 것을 감안하여, 인구와 초혼건수는 비례함을 알 수 있다.


#####1-2) 수도권/비수도권 내 여성의 초혼 건수가 가장 많은 연령을 구하기 위해 연령별 평균을 구하고 막대그래프로 비교하였다. 

```{r}
수도권 <- marriage %>% 
  filter(city %in% c('서울특별시', '경기도', '인천광역시', year == '2016 년')) %>% 
  filter(age != '계') %>% 
  group_by(age) %>% 
  summarise(meancity = mean(wife)) %>% 
  arrange(desc(meancity))

head(수도권)
```

```{r}
비수도권 <- marriage %>% 
  filter(city != "서울특별시" & city != "경기도" & city != "인천광역시" & city != "읍부" & city != "동부" & city != "면부" & city != '전국' , year == '2016 년') %>% 
  filter(age != '계') %>% 
  group_by(age) %>% 
  summarise(meancoutry = mean(wife)) %>% 
  arrange(desc(meancoutry))

head(비수도권)
```




```{r}
graph_city <- ggplot(data = 수도권, aes(x = age, y = meancity)) + geom_col() + coord_flip()
graph_city
```


```{r}
graph_country <- ggplot(data = 비수도권, aes(x = age, y = meancoutry)) + geom_col() + coord_flip()
graph_country
```

```{r}
library(gridExtra)
grid.arrange(graph_city, graph_country, nrow=2)
```


* 여성은 25-29세 경에 가장 많이 초혼을 했으며, 두번째로 많은 건수가 있는 연령대는 30-34세이다. 이는 수도권과 비수도권 모두 비슷하게 나타났다. 그러나 혼인건수가 가장 많은 연령인 25-29세를 기준으로 다른 연령을 비교하였을 때, 비수도권이 수도권보다 15-19세, 30-34세, 40-44세의 그래프가 더 오른쪽으로 긴 모습을 보아 비교적 타 연령의 혼인 건수가 많은 것으로 나타났다. 



####2) 앞서 시행했던 분석의 오차 범위를 줄이기 위해 수도권/비수도권보다 더 좁은 지역을 분석하였다. 다음은 2016년 한 해 동안 읍/면/동 내 여성의 초혼 데이터를 분석한 내용이다. '계'는 역시 필요하지 않은 정보로 분석하지 않았다. 이 때 그래프는 연령별 혼인 건수의 차이를 알기 위해 막대그래프를 사용하였다.

#####2-1) 읍/면/동의 데이터의 연령별 평균을 각각 구하고, 이를 막대그래프로 만들어 가장 초혼 빈도가 높은 연령대를 알아보았다.

```{r}
읍부 <- marriage %>% 
  filter(city == '읍부' &  year == '2016 년') %>% 
  filter(age != '계') %>% 
  group_by(age) %>% 
  summarise(mean1 = mean(wife)) %>% 
  arrange(desc(mean1))
head(읍부)
```


```{r}
면부 <- marriage %>% 
  filter(city == '면부' &  year == '2016 년') %>% 
  filter(age != '계') %>% 
  group_by(age) %>% 
  summarise(mean2 = mean(wife)) %>% 
  arrange(desc(mean2))
head(면부)
```

```{r}
동부 <- marriage %>% 
  filter(city == '동부' &  year == '2016 년') %>% 
  filter(age != '계') %>% 
  group_by(age) %>% 
  summarise(mean3 = mean(wife)) %>% 
  arrange(desc(mean3))
head(동부)
```


```{r}
graph1 <- ggplot(data = 읍부, aes(x = age, y = mean1)) + geom_col() + coord_flip()
graph2 <- ggplot(data = 면부, aes(x = age, y = mean2)) + geom_col() + coord_flip()
graph3 <- ggplot(data = 동부, aes(x = age, y = mean3)) + geom_col() + coord_flip()
library(gridExtra)
grid.arrange(graph1, graph2, graph3, nrow=3)
```

* 동/읍/면이라는 적은 범위에서도 수도권/비수도권과 크게 그래프 모양이 다르지 않았다. 마찬가지로 25-29세의 연령이 가장 혼인건수가 많고, 다음으로 30-34세가 많은 것으로 나타났다. 특히 읍/면은 그래프 mean1, mean2를 보면 알 수 있듯이 거의 차이를 보이지 않았다.


####3) 앞서 분석했던 수도권/비수도권, 읍/면/동 자료들의 시간에 따른 변화를 알아보기 위해 2007년 ~ 2016년 근 10년간의 자료를 추가하였다. 마찬가지로 '계'는 필요하지 않은 정보로 분석하지 않았다. 이 때 그래프는 세 변수를 효과적으로 사용하기 위해 산점도를 사용하였다.

#####3-1)연도에 따른 연령별 초혼 건수를 알아보기 위해 수도권/비수도권 데이터를 각각 분석하여 x축을 연령별, y축을 평균건수, 점의 색을 연도별로 설정했다. 

```{r}
#수도권#

city1 <- marriage %>% 
  filter(city %in% c('서울특별시', '경기도', '인천광역시')) %>% 
  filter(age != '계')
city1 <- aggregate(wife~year+age, city1, mean)
g <- ggplot(data = city1, aes(x = age, y=wife)) +geom_point()
g1 <- g+geom_point(aes(color=year), size=2)
g1

```

```{r}

#비수도권#
country1 <- marriage %>% 
  filter(city != "서울특별시" & city != "경기도" & city != "인천광역시" & city != "읍부" & city != "동부" & city != "면부" & city != '전국') %>% 
  filter(age != '계')
country1 <- aggregate(wife~year+age, country1, mean)
g2 <- ggplot(data = country1, aes(x = age, y=wife)) +geom_point()

g22 <- g2+geom_point(aes(color=year), size=2)
g22
```

```{r}
library(gridExtra)
grid.arrange(g1, g22, nrow=2)
```

* 각 점은 연령에 따른 평균 건수를 나타내며, 각 점의 색은 각기 다른 연도를 나타낸다. 

* 두 그래프 모두 같은 색의 점끼리 비교를 해보았을 때, 모든 점이 25-29세 -> 30-34세 순의 높이로 찍혀 있다. 이는 2016년과 비교하여 비슷한 결과로 초혼을 하는 연령대는 10년간의 차이가 크게 없었음을 알 수 있다. 또한 두 그래프 모두 24-29세를 기준으로 2007년의 점이 가장 위에 있고, 2016년의 점은 가장 아래에 있어 십년 사이에 초혼 건수가 크게 줄었음을 알 수 있다. 뿐만 아니라 열개의 연도를 각각 2007년-2012년, 2013년-2016년으로 나누어 보았을 때 25-20세에는 전자의 점들이 위쪽에 찍혀있는 반면, 30-34세에는 후자의 점들이 위쪽의 찍혀있다. 이는 여성의 초혼 연령이 점점 낮아지고 있음을 의미한다. 이 외에도 2016년에는 2007년 존재하지 않던 40세 이후의 '황혼결혼' 사례가 생겼음을 볼 수 있다.   





#####3-2) 연도에 따른 연령별 초혼 건수를 알아보기 위해 읍/면/동 데이터를 각각 분석하여 x축을 연령별, y축을 평균건수, 점의 색을 연도별로 설정했다. 


```{r}
읍 <- marriage %>% 
  filter(city == '읍부') %>% 
  filter(age != '계')
면 <- marriage %>% 
  filter(city == '면부') %>% 
  filter(age != '계') 
동 <- marriage %>% 
  filter(city == '동부') %>% 
  filter(age != '계')
```

```{r}
읍 <- aggregate(wife~year+age, 읍, mean)
h <- ggplot(data = 읍, aes(x = age, y=wife)) +geom_point()
h+geom_point(aes(color=year), size=2)
```



```{r}
면 <- aggregate(wife~year+age, 면, mean)
h2 <- ggplot(data = 면, aes(x = age, y=wife)) +geom_point()
h2+geom_point(aes(color=year), size=2)  
```

```{r}
동 <- aggregate(wife~year+age, 동, mean)
h3 <- ggplot(data = 동, aes(x = age, y=wife)) +geom_point()
h3+geom_point(aes(color=year), size=2)
```


* 전체적으로 세 그래프는 앞서 분석한 수도권/비수도권 그래프와 크게 다른 점이 없었다. 세 그래프에 찍혀있는 같은 색의 점을 비교해보았을 때, 모든 점이 25-29세에 가장 높은 위치에 있었으며, 두번째는 마찬가지로 30-34세가 차지했다. 2016년을 나타내는 분홍색점 또한 수도권/비수도권의 그래프와 마찬가지로 대부분의 연령대에 찍혀 있었다. 뿐만 아니라 특히 눈여겨보아야할 점은 읍/면에서 20-24세에 초혼하는 건수가 동에 비해 높다는 점이다. 이를 보아 인구가 적은 지역일수록 일찍 결혼한다는 것을 알 수 있다. 

#3.결론 

####1)최종 결론
첫째, 인구와 결혼건수는 비례하며, 수도권과 비수도권의 전체평균을 비교해 보았을 때 수도권의 평균이 비수도권보다 약 6배 높았다. 둘째, 여성의 초혼 건수는 대부분 25-29세에 가장 많고, 다음으로 많은 건수는 30-34세로 나타났다. 셋째, 이러한 양상은 십년이라는 시간동안 큰 차이를 보이지 않았으나, 양적으로는 결혼 건수가 점점 줄고 있음을 볼 수 잇었다. 마지막으로 현 결혼은 과거보다 유동적인 특징을 띠고 있다. 결론적으로 서론에 설명한 바와 같이 여성의 초혼 연령이 점점 늦어지고 있을 뿐 아니라 혼인 건수 또한 줄어들고 있음이 데이터 상으로 드러났다.  

####2) 한계점, 비판점
수도권/비수도권에서 미처 분석하지 못한 자세한 부분들을 읍/면/동을 분석함으로서 얻을 수 있다고 생각했지만, 거의 비슷한 결과가 나와 읍/면/동의 데이터가 사실상 무의미했다. 또한 연령별 건수의 평균을 구하여 각 변수의 최댓값과 최솟값을 무시했다는 한계점이 있다. 

####3) 추후분석방향
만약 평균값 대신 중간값을 구한다면 보다 최대/최솟값을 고려하는 분석이 될 것이다. 또한 더 많은 연도의 데이터를 분석하면 연도의 따른 차이를 더 쉽게 볼 수 있을 것이라 예상한다.  





